臺灣臺北地方法院刑事判決
111年度審易字第1478號
公  訴  人  臺灣臺北地方檢察署檢察官
被      告  胡佳蓉



上列被告因詐欺案件，經檢察官提起公訴（110年度偵字第22980
號），本院判決如下：
    主  文
胡佳蓉無罪。
    理  由
一、公訴意旨略以：胡佳蓉基於意圖為自己不法之所有，詐欺取
    財亦不違反其本意之不確定故意之犯意聯絡，於民國110年6
    月3日前某日，將其向第一商業銀行（下稱第一銀行）台南
    分行申設之帳號000-0000000000000000號帳戶資料，傳送予
    真實姓名年籍不明自稱「李易蜂」之成年人，該成年人於取
    得上開帳戶資料後，與詐欺集團成員間，於同年6月3日20時
    46分許，致電李淑娟佯稱：這是華南銀行客服，因被購物網
    站設定為高級會員，每個月會扣款，需配存款或匯款解除會
    員資格等語，李淑娟遂陷於錯誤，至基隆市○○區○○路00
　　0號7-11便利超商內，於同日22時30分許，依指示匯款新臺
    幣(下同)1萬9,985元匯至前揭第一銀行帳戶內。胡佳蓉則依
    詐欺集團成員之指示，於同(3)日22時32分、34分許，配合
    詐欺集團成員指示，透過網路銀行，將前揭李淑娟所匯入第
    一銀行帳戶內款項，分別轉帳9,999元、9,999元，至第三人
    潘文龍所申設中華郵政股份有限公司帳號000-00000000000
　　000號帳戶(下稱郵局帳戶)內。嗣因李淑娟發現遭騙，報警
    循線查悉上情。因認被告涉犯刑法第339條第1項詐欺取財罪
    等語。
二、按犯罪事實應依證據認定之，無證據不得認定犯罪事實，不
    能證明被告犯罪者，應諭知無罪之判決，刑事訴訟法第154
    條第2項、第301條第1項分別定有明文。而所謂認定犯罪事
    實之證據，係指足以認定被告確有犯罪行為之積極證據而言
　　，該項證據自須適合於被告犯罪事實之認定，始得採為斷罪
    資料。且刑事訴訟上證明之資料，無論其為直接或間接證據
　　，均須達於通常一般之人均不致有所懷疑，而得確信其為真
    實之程度，始得據為有罪之認定，若其關於被告是否犯罪之
    證明未能達此程度，而有合理懷疑之存在，致使無從形成有
    罪之確信，根據「罪證有疑、利於被告」之證據法則，即不
    得遽為不利被告之認定(最高法院53年台上字第656號、29年
    上字第3105號、76年台上字第4986號判例意旨參照)。次按
    刑事訴訟法第161條第1項規定，檢察官就被告犯罪事實，應
    負舉證責任，並指出證明之方法，因此，檢察官對於起訴之
    犯罪事實，應負提出證據及說服之實質舉證責任。倘其所提
    出之證據，不足為被告有罪之積極證明，或其指出證明之方
    法，無從說服法院以形成被告有罪之心證，基於無罪推定之
    原則，自應為被告無罪判決之諭知(最高法院92年台上字第1
　　28號判例意旨參照)。　　
三、公訴人認被告涉犯上揭罪嫌，無非係以被告警詢及偵查中之
    供述、告訴人李淑娟警詢中之指訴、告訴人李淑娟之匯款單
    據乙紙、被告轉帳資料2紙、第一商業銀行台南分行110年7
    月8日一台南字第00105號函及後附帳戶明細乙份等證據為依
    據。(起訴書證據清單編號4雖載有「被告與詐欺集團間LINE
    對話紀錄」之證據，然卷內LINE對話紀錄乃告訴人李淑娟與
    詐欺集團成員「李易峰」之對話，此部分容有誤會)。
四、經查：
(一)告訴人李淑娟因受詐欺集團真實姓名年籍不詳之人詐騙，依
    指示於110日6月3日22時29分許，匯款1萬9,985元至被告第
    一銀行帳戶等情，業據證人即告訴人李淑娟於警詢時指述綦
    詳（見臺灣臺北地方檢察署110年度偵字第22980號卷【下稱
    偵卷】第55-65頁），復有告訴人與「李易峰」LINE對話紀
    錄(見偵卷第97頁)、告訴人之匯款單據乙紙(見偵卷第95頁)
　　、第一商業銀行台南分行110年7月8日一台南字第00105號函
    及後附帳戶明細乙份(見偵101-109頁)附卷可稽；又被告確
    有提供其第一銀行帳戶之帳號與不詳之人，並於告訴人匯款
    後之同日22時32分、34分分別轉帳9999元、9999元至第三人
    潘文龍郵局帳戶，此亦為被告自承(見偵卷第21頁)，復有被
    告網路銀行存款帳戶查詢結果在卷可考(見偵卷第45頁)，以
    上各節均堪信為真實。
(二)惟就被告提供第一銀行帳戶資料及轉帳之始末，被告於警詢
　　、偵訊及本院審理中辯稱：伊在蝦皮網站購物，後來在今年
    6月3日21時許接到電話，對方假裝是蝦皮賣家，說不小心扣
    到伊的錢，要當天處理完，不然會被扣20幾筆的金易金額，
    會請那家銀行的客服人員跟伊聯繫說明，伊原本說國泰，但
    是因為裡面錢不多，就問對方這樣應該不會被扣吧？對方問
    有沒有其他銀行，伊就說有第一商銀的戶頭，把第一銀行帳
    號給對方，對方要求把提款卡後的客服專線告訴他，並告訴
    伊會有專人打給伊，隔了5分鐘，有一個年輕女生打給伊，
    說是第一銀行服務人員，他說有人通知他取消訂單的狀況，
    要伊從網路銀行輸入代號，並說代號要輸入在金額欄，這樣
    不會被扣錢，伊試著操作一次以後，發現真的不會被扣錢，
    伊就相信了，對方就要求照他的方式再次操作，大概操作2
    次，在金額的欄位按9999按了2次，對方就說這樣就不會繼
    續被蝦皮賣家扣錢了，但事後伊就想為什麼第一銀行會在晚
    上打給伊，所以伊又打回去，發現是空號，隔(4)日伊有問
    蝦皮賣家，問他昨天有沒有打給伊，他說應該是被詐騙了，
    要伊趕快去報案，於是晚上伊就去臺北市中山分局中山第二
    派出所報案；伊本來不知道有把錢轉出帳戶，是後來查看交
    易紀錄才發現的，伊的帳戶原本有9352元，後來才發現有在
    22時14分轉出8123元，在22時32分、34分分別轉出9999元、
    9999元，整個操作完成帳戶只剩下402元，伊也損失8123元
　　；伊當時一直停在轉帳頁面，沒有看金額到底變多變少，伊
    也是被詐騙等語(見偵卷第21-23頁、第135-137頁，本院審
    簡卷第18-19頁)。經查：
　1.被告於22時14分確有轉出自己原有存款8,123元至第三人潘
    文龍000-00000000000000號郵局帳戶，且此匯入之帳戶，與
    告訴人受騙後部分遭詐欺款項匯入之帳戶相同(告訴人遭詐
    騙後，先於21時50分、57分、22時10分分別匯出29,985元、
    29,985元、29,985元至第三人潘文龍000-00000000000000號
    郵局帳戶，後於22時30分方匯款至被告帳戶)，此有第一銀
    行存摺存款客戶歷史交易明細表、帳戶個資檢視表、告訴人
    警詢筆錄及ATM交易明細各1份在卷可參(見偵卷第109頁、第
    15頁、第59-61頁、第91-93頁)，且被告有於事發後隔日上
    午9時42分立即詢問蝦皮賣家「請問昨天晚上有撥打電話給
    我說，你們因為訂單錯誤所以叫我提供資料扣款這個動作嗎
    !」，經蝦皮賣家10時8分回覆「真的很不好意思~那是詐騙
    唷~真的不好造成你的困擾~~這邊已通報蝦皮處理」，被告
    璇10時10分回應「我事後才發現不對...」、「那這樣我的
    錢怎麼辦」、「我的意思是我被騙的錢」、「我因為你們的
    訂單被騙了8500」、「所以這個狀況是昨天晚上大家都遇到
    的嗎」，賣家10時38分回應「非常不好意思，有其他消費者
    反應第一時間我們也有跟蝦皮反映，並先推波及網頁上公告
    ，請先盡快報警處理」，並於同日晚間報警而製作筆錄，此
    有被告提供與蝦皮賣家私訊對話手機截圖、被告報警後製作
    之警詢筆錄各1份附卷可考(見偵卷第49頁、第35-38頁，審
    簡卷第25-27頁)，此均與被告上開辯解之各情相符，足認被
    告確有於當日接獲詐騙電話，因受騙誤信詐欺集團在金額欄
    可輸入代碼進行取消作業之說詞，故而先輸入8,123元轉出
    自己款項，再依指示輸入9,999元、9,999元轉出告訴人款項
    之情形，被告上開辯詞即有所據，則被告是否有故意提供帳
    戶資料與詐欺集團並為之轉帳之詐欺犯意，實屬有疑。
　2.再觀諸被告第一銀行存摺存款客戶歷史交易明細表，被告於
    110年5月1日至6月10日間，僅6月3日晚間有一筆異常款項轉
    入(即告訴人受騙款項)，並無其他異常金流出入，且該帳戶
    為被告薪轉帳戶，迄至110年6月3日告訴人李淑娟匯款日期
    之前，均有頻繁存、提款及消費簽帳扣款等交易紀錄，可知
    該帳戶係被告日常生活交易活動主要往來帳戶，亦有前揭帳
    戶存摺存款客戶歷史交易明細表附卷可參（見偵卷第109頁
　　，本院審易1478卷第19-20頁），衡情倘被告係有意提供帳
    戶資料供作詐欺集團使用，其自可申請新帳戶或將其閒置帳
    戶提供與集團，當無將與其自身日常生活息息相關之帳戶提
    供而徒增諸多不便之理，亦徵被告確係受騙而提供帳戶資料
　　並為之轉帳。
　3.況卷內資料並無被告因提供帳戶獲有任何利益之事證，實難
    想像被告在無利可圖下，甘冒日常使用之金融帳戶遭凍結，
    及受刑事訴追風險，為此損人不利己之行為。
  4.綜上，被告之辯解，即屬有據，難認被告有提供帳戶資料並
    為詐欺集團轉帳之共同詐欺犯意，自無從論以詐欺取財罪。
五、準此，觀以卷附現存資料及上開論述，尚無從使本院獲被告
    有罪之確切心證。從而，本案既乏積極明確之證據，可資證
    明被告有起訴意旨所指之犯行，本諸罪疑唯輕之刑事證據裁
    判法則，被告被訴之上揭犯行既屬均不能證明，揆諸前開規
    定及判例意旨，自應為被告無罪之諭知。
據上論斷，應依刑事訴訟法第301條第1項，判決如主文。
本案經檢察官吳文琦提起公訴，檢察官吳春麗、謝雨青到庭執行
職務。
中　　華　　民　　國　　111 　年　　8　　月　　23　　日
            刑事第二十二庭審判長 法　官  廖棣儀
　　　　　　　　　               法  官  葉詩佳  
　　　　　　　　　               法  官  謝欣宓
上正本證明與原本無異。 
如不服本判決應於收受送達後20日內向本院提出上訴書狀，並應
敘述具體理由；其未敘述上訴理由者，應於上訴期間屆滿後20日
內向本院補提理由書（均須按他造當事人之人數附繕本）「切勿
逕送上級法院」。告訴人或被害人如對於本判決不服者，應具備
理由請求檢察官上訴，其上訴期間之計算係以檢察官收受判決正
本之日期為準。因疫情而遲誤不變期間，得向法院聲請回復原狀
。
                                 書記官   陽雅涵
中　　華　　民　　國　　111 　年　　8 　　月　　23　　日